臺灣宜蘭地方法院刑事判決
110年度訴字第473號
公  訴  人  臺灣宜蘭地方檢察署檢察官
被      告  謝沛春


指定辯護人  陳馨強律師（義務辯護律師）
上列被告因偽造有價證券等案件，經檢察官提起公訴（110年度
偵字第4575號），本院判決如下：
    主  文
謝沛春犯行使偽造私文書罪，處有期徒刑柒月。如附表一編號3
所示文書上偽造之「謝麗卿」署押壹枚沒收。又犯偽造有價證券
罪，處有期徒刑壹年陸月。如附表二所示偽造之本票壹張沒收。
應執行有期徒刑壹年拾月，緩刑肆年。緩刑期間付保護管束，並
應於本判決確定之日起壹年內，接受法治教育肆場次。
    犯罪事實
一、謝沛春係謝麗卿之胞姊，為向劉桑梓（所涉偽造有價證券等
    罪部分，另經臺灣宜蘭地方檢察署檢察官為不起訴處分）借
    款須提供擔保，竟分別為下列犯行：
  ㈠於民國103年9月29日，基於行使偽造私文書、使公務員登載
    不實之犯意，佯以處理家族土地為由，要求謝麗卿在空白印
    鑑委任書之委任人欄簽名，再由其填妥該印鑑委任書之其他
    欄位後，於翌（30）日，以受謝麗卿委任申請印鑑證明之名
    義，持向宜蘭○○○○○○○○○申請謝麗卿之印鑑證明，並於取得
    謝麗卿之印鑑證明後，偽以謝麗卿之名義，填製內容為謝麗
    卿提供其所有之宜蘭縣○○市○○段000○號建築物權利範圍全部
    及所坐落同段529地號土地權利範圍3000分之98（門牌號碼
    為宜蘭縣○○市○○路00號）設定最高限額抵押權予劉桑梓，以
    擔保其與謝麗卿共同向劉桑梓借款新臺幣（下同）300萬元
    債權之不實抵押權設定契約書（附表一編號2所示）及土地
    登記申請書（附表一編號1所示）各1份，再連同謝麗卿之印
    鑑證明一併交予劉桑梓，由劉桑梓於同日持向宜蘭縣宜蘭地
    政事務所申辦抵押權設定登記而行使之，使不知情之承辦公
    務員將上開不實事項登載於職務上所掌之公文書；謝沛春同
    時偽以謝麗卿之名義，填製內容為謝麗卿向劉桑梓借款200
    萬元之不實借據1紙（附表一編號3所示），偽簽謝麗卿之署
    名及盜蓋謝麗卿之印章於其上，再交付予劉桑梓而行使之，
    足生損害地政機關對於不動產登記、管理之正確性及謝麗卿
    。
  ㈡於108年8月間，意圖供行使之用，基於偽造有價證券之犯意
    ，在宜蘭縣○○市○○路00號居處，偽以謝麗卿之名義，簽立票
    據號碼為TH0000000號、發票人為謝麗卿、發票日為108年8
    月21日、面額為200萬元之本票1張（附表二所示），並盜蓋
    謝麗卿之印章於其上，再交付予劉桑梓，供其持向法院聲請
    拍賣抵押物使用。
二、案經謝麗卿告訴臺灣宜蘭地方檢察署檢察官偵查起訴。
    理  由
壹、證據能力部分：
    按被告以外之人於審判外之陳述，雖不符刑事訴訟法第159
    條之1至第159條之4之規定，而經當事人於審判程序同意作
    為證據，法院審酌該言詞陳述或書面陳述作成時之情況，認
    為適當者，亦得為證據。當事人、代理人或辯護人於法院調
    查證據時，知有刑事訴訟法第159條第1項不得為證據之情形
    ，而未於言詞辯論終結前聲明異議者，視為有前項之同意，
    刑事訴訟法第159條之5定有明文。查本判決所引用以下被告
    以外之人於審判外作成之相關供述證據（包含書面陳述），
    雖均屬傳聞證據，惟公訴人、被告謝沛春及其辯護人未於言
    詞辯論終結前聲明異議，本院審酌上開證據資料製作時之情
    況，尚無違法不當及證明力明顯過低之瑕疵，亦認為以之作
    為證據應屬適當，故認前揭證據資料均有證據能力。至其餘
    所引用之非供述證據，本院亦查無違反法定程序取得之情形
    ，亦均認具有證據能力，首予敘明。
貳、實體部分：
一、認定犯罪事實所憑之證據及理由：　
    上開犯罪事實，業據被告謝沛春於偵查、本院準備程序及審
    理時均坦承不諱（見110年度他字第79號卷《下稱他字卷》第9
    1-92頁、110年度偵字第4575號卷《下稱偵字卷》第16頁、本
    院卷第46-47頁、第80-81頁），核與告訴人謝麗卿、告訴代
    理人郭美春律師於偵查中之指訴、同案被告劉桑梓於偵查中
    之陳述相符（見他字卷第85-87頁、第98-99頁），並有土地
    登記第一類謄本（宜蘭市○○段000地號）、建物登記第一類
    謄本（宜蘭市○○段000○號）、土地登記申請書、土地、建築
    改良物抵押權設定契約書、謝麗卿印鑑證明、印鑑委任書、
    印鑑證明申請書、宜蘭地方法院109年度司拍字第52號閱卷
    內容、宜蘭縣宜蘭地政事務所他項權利證明書、劉桑梓之民
    事答辯狀繕本暨證物各1份、偽造之借據影本、200萬元本票
    影本各1紙在卷可參（即告證1-告證8所示，見他字卷第1-75
    頁），足認被告前開任意性自白與事實相符，堪予採為論罪
    科刑之依據。從而，本案事證明確，被告犯行均堪認定，應
    依法論科。
二、被告行為後，刑法第201條第1項已於108年12月25日修正公
    布施行，同年月27日生效，修正後之規定，係將罰金刑部分
    ，修正為：9萬元之罰金，惟修正後之規定，係將修正前原
    應依刑法施行法第1條之1提高其罰金倍數之規定，經調整換
    算後，予以明定於刑法分則之條文內，以降低法律適用之複
    雜度，增加法律明確性。於修正前、後，罰金刑之數額並未
    變更，則構成要件及法定刑度均未變更，即無須為新舊法比
    較。
三、論罪科刑：
  ㈠犯罪事實一㈠部分：
  　核被告此部分所為，係犯刑法第216條、第210條之行使偽造
    私文書罪、第214條之使公務員登載不實罪；被告於附表一
    所示3件私文書上偽造「謝麗卿」署押及盜蓋「謝麗卿」印
    章之行為，均為偽造私文書之階段行為，而偽造私文書之低
    度行為，復為其後行使之高度行為所吸收，均不另論罪。被
    告此部分偽造、行使附表一所示3件私文書，係基於單一犯
    意，於密接時間、地點，侵害同一法益，各行為之獨立性較
    為薄弱，依一般社會觀念難以強行區隔，在刑法評價上，以
    視為數個舉動之接續施行，合為包括之一行為予以評價，較
    為合理，應僅論以接續犯之一罪。又被告所犯行使偽造私文
    書、使公務員登載不實等罪，具有犯罪時間上之重疊關係，
    各行為間亦有完全或局部同一之情形，應認係以一行為同時
    觸犯前開各罪名之想像競合犯，依刑法第55條規定，從一重
    之行使偽造私文書罪處斷。
  ㈡犯罪事實一㈡部分：
 　 1.核被告此部分所為，係犯刑法第201條第1項之偽造有價證
      券罪。被告於附表二所示本票盜蓋「謝麗卿」印章之行為
      ，為偽造有價證券之階段行為；而其行使偽造有價證券之
      輕度行為，又為偽造之重度行為所吸收，均不另論罪。
 　 2.查偽造有價證券罪之法定刑為「3年以上10年以下有期徒
      刑，得併科9萬元以下罰金」，然同為偽造有價證券之人
      ，其原因動機不一，犯罪情節未必盡同，或有專以偽造大
      量之有價證券販售圖利，甚或僅止於作為清償債務之擔保
      或清償債務之用，其偽造有價證券行為所造成危害社會之
      程度自屬有異，法律科處此類犯罪，所設之法定最低本刑
      卻同為「3年以上有期徒刑」，不可謂不重。於此情形，
      自非不可依客觀之犯行與主觀之惡性二者加以考量其情狀
      ，是否有可憫恕之處，適用刑法第59條規定酌量減輕其刑
      ，期使個案裁判之量刑，能斟酌至當，符合罪刑相當原則
      、比例原則及平等原則。本案被告偽造之有價證券為1張
      ，數量非多；且偽造之有價證券為借貸方所持有，經和解
      後該張本票目前已歸還告訴人等情，業經被告陳明在卷（
      見本院卷第82頁），並未在外流通，此與大量偽造並流通
      於社會以資牟利之情形尚有不同，對於金融交易秩序之影
      響應屬有限，是參以被告犯罪之動機、目的、情節及所生
      損害，並考慮其上述犯罪之原因與環境等節，倘遽處以本
      罪法定最低刑度即3年以上有期徒刑，不無情輕法重之虞
      ，故本院認科以最低度刑即3年之有期徒刑仍有過重之情
      ，如處以該刑度以下之有期徒刑，應足給予懲儆，並可達
      防衛社會之目的，爰依刑法第59條規定，就被告所犯偽造
      有價證券罪部分酌量減輕其刑。
　㈢被告所犯上開犯罪事實一㈠、㈡2罪間，犯意各別，行為互殊，
    應予分論併罰。起訴書雖認被告就犯罪事實一㈠中，關於行
    使偽造借據部分，應另論一罪。惟查被告就犯罪事實一㈠部
    分所為偽造抵押權設定契約書、土地登記申請書及借據等3
    件私文書之行為，目的均係為向劉桑梓借款，於時空上有緊
    密之關係，且依被告之犯罪計劃，均難以切割，在刑法規範
    上應將各該整體行為視為接續之一行為予以評價，方屬適當
    ，併此敘明。
　㈣爰審酌被告在未經告訴人之同意下，以行使偽造私文書、偽
    造有價證券、使公務員登載不實等方法，將告訴人名下之上
    開不動產設定抵押，所為不僅嚴重侵害告訴人之權益，及地
    政機關對相關業務管理之正確性，更顯現被告遵守法規範之
    意識相當薄弱，確值非難。惟念被告犯後坦承犯行，亦無任
    何前科紀錄，素行良好，且已取得告訴人之寬宥，告訴人到
    庭表示本案債務已經解決，希望判處被告最輕之刑度、亦請
    求給予被告緩刑等語（見本院卷第27頁）；兼衡被告之犯罪
    動機、目的、手段、情節、所生損害程度，於本院審理時自
    述高中畢業之智識程度、現從事房屋仲介工作，及所陳家庭
    生活經濟狀況、家中父親須其扶養（見本院卷第82頁）等一
    切情狀，分別量處如主文所示之刑，並定其應執行之刑如主
    文所示。
  ㈤緩刑宣告：
    被告未曾因故意犯罪受有期徒刑以上刑之宣告，有臺灣高等
    法院被告前案紀錄表在卷可參，其因一時失慮，致罹刑典，
    事後亦坦承犯行，深表懊悔之意，堪信已知其錯誤，經此偵
    審程序，當知所警惕，而無再犯之虞，本院審酌上情，認前
    開對其所宣告之刑，以暫不執行為當，並綜合考量本案犯罪
    情節及再犯防止之需求，依刑法第74條第1項第1款規定，宣
    告緩刑4年，以啟自新。另為修復被告之犯行對法秩序之破
    壞，並促使其日後得以知曉尊重法治之觀念，而能戒慎行為
    預防再犯，本院認除前開緩刑宣告外，認有賦予被告一定負
    擔之必要，爰依刑法第74條第2項第8款之規定，諭知被告應
    於本判決確定後1年內，接受法治教育課程4場次，並依刑法
    第93條第1項第2款諭知緩刑期間付保護管束，以培養其法治
    觀念，兼觀後效。
四、沒收：
  ㈠犯罪事實一㈠部分：
 　 ⒈附表一編號3所示私文書（借據）上偽造之「謝麗卿」署押
      1枚，應依刑法第219條規定，不問屬於犯人與否，宣告沒
      收。
　  ⒉按盜用他人真正印章所蓋之印文，並非偽造印章之印文，
      不在刑法第219條所定必須沒收之列（最高法院48年台上
      字第113號判例意旨參照），查被告本案所使用之印章，
      係告訴人所有放置於家中之印章，並非被告所盜刻等情，
      業據被告、告訴人陳明在卷（見他字卷第85頁、本院卷第
      78頁），故被告在附表一所示3件私文書上盜蓋「謝麗卿
      」真正印章而生之印文共12枚，無庸依刑法第219條規定
      ，宣告沒收。
　  ⒊至如附表一各編號所示偽造之3件私文書，業經被告持以向
      他人行使，而已非被告所有之物，爰不予宣告沒收。
  ㈡犯罪事實一㈡部分：
　　按偽造之有價證券，不問屬於犯人與否，沒收之，刑法第20
    5條定有明文。查被告偽造如附表二所示本票1張，係屬偽造
    之有價證券，業據本院認定如前，爰依刑法第205條規定宣
    告沒收。
  ㈢犯罪所得部分：
　　被告偽造私文書並抵押告訴人之不動產，雖有獲得借款之犯
    罪所得200萬元，原應依法宣告沒收，惟告訴人於本院審理
    時陳稱，錢與不動產設定抵押權部分均已解決等語（見本院
    卷第27頁），同案被告劉桑梓於偵查中陳稱：「謝沛春從10
    3年開始跟我借錢，剛開始借幾十萬，慢慢累積，現在有700
    多萬沒有還，他有跟我說沒什麼錢，我說還到500萬，後面2
    00多萬就不用還了。」、「（問：被告還了950萬還欠700多
    萬？）是」等語（見他字卷第98頁），而被告自102年間多
    次向劉桑梓借款，嗣於108年間被告房屋拍賣後，將賣得價
    金償還債務，迄今尚欠劉桑梓700多萬等情，亦經被告陳述
    明確（見他字卷第91頁背面），足見被告自案發迄今陸續清
    償債務達數百萬元，其就剩餘債務與劉桑梓協議還款方式亦
    有陸續清償，已達到沒收制度剝奪被告犯罪所得之立法目的
    ，如在本案另沒收被告前揭犯罪所得，將使其承受過度之不
    利益，顯屬過苛，爰依刑法第38條之2第2項規定，不予宣告
    沒收、追徵被告上揭犯罪所得。
據上論斷，應依刑事訴訟法第299 條第1 項前段，刑法第201 條
第1 項、第214 條、第216 條、第210 條、第55條、第59條、第
51條第5 款、第74條第1 項第1 款、第74條第2 項第8 款、第93
條第1 項第2 款、第205 條、第219 條，刑法施行法第1條之1第
1項，判決如主文。
本案經檢察官林小刊提起公訴，檢察官林禹宏到庭執行職務。
中　　華　　民　　國　　111 　年　　6 　　月　　23　　日
                  刑事第四庭審判長法  官  林惠玲 
                                  法  官  游皓婷
                                  法  官  楊心希
以上正本證明與原本無異。
如不服本判決應於收受送達後二十日內向本院提出上訴書狀，並
應敘述具體理由；其未敘述上訴理由者，應於上訴期間屆滿後二
十日內向本院補提理由書(均須按他造當事人之人數附繕本)「切
勿逕送上級法院」。
                                  書記官  邱淑秋
中　　華　　民　　國　　111 　年　　6 　　月　　23　　日
附錄本案所犯法條全文
中華民國刑法第201條第1項
意圖供行使之用，而偽造、變造公債票、公司股票或其他有價證
券者，處 3 年以上 10 年以下有期徒刑，得併科 9 萬元以下罰
金。
中華民國刑法第210條
（偽造變造私文書罪）
偽造、變造私文書，足以生損害於公眾或他人者，處 5 年以下
有期徒刑。
中華民國刑法第214條
明知為不實之事項，而使公務員登載於職務上所掌之公文書，足
以生損害於公眾或他人者，處 3 年以下有期徒刑、拘役或 1 萬
5 千元以下罰金。
中華民國刑法第216條
（行使偽造變造或登載不實之文書罪）
行使第 210 條至第 215 條之文書者，依偽造、變造文書或登載
不實事項或使登載不實事項之規定處斷。
附表一：
編號 偽造之私文書 偽造之署押及印文 證據出處 1 土地登記申請書 盜蓋「謝麗卿」印章而製作印文共3枚。 他字卷第44頁正背面 2 土地建築改良物抵押權設定契約書 盜蓋「謝麗卿」印章而製作印文共8枚。 他字卷第45頁正背面 3 借據 ①偽造「謝麗卿」署押1枚 ②盜蓋「謝麗卿」印章而製作印文1枚。  他字卷第68頁背面 

附表二：
票號 發票日 票面金額（新臺幣） 偽造之署押及印文  證據出處 TH0000000 108年8月21日 200 萬元 「發票人姓名」欄： 盜蓋「謝麗卿」印章而製作印文1枚。 他字卷第61頁